【裁判字號】    97,易,1539
【裁判日期】    971119
【裁判案由】    傷害
【裁判全文】
臺灣臺南地方法院刑事判決              97年度易字第1539號
公  訴  人  臺灣臺南地方法院檢察署檢察官
被      告  乙○○
上列被告因傷害案件，經檢察官提起公訴（97年度調偵字第824號）
，本院判決如下：
    主  文
乙○○傷害人之身體，處罰金新台幣壹仟元，如易服勞役，以新
臺幣壹仟元折算壹日。
    事  實
一、乙○○於民國97年3月26日11時10分許，在台南市○○路268
    號台南市立殯儀館大門前，因債務問題與甲○○發生爭執，
    竟基於傷害他人身體之犯意，徒手毆打甲○○，致使甲○○
    受有「左前臂腫10公分X3公分、左手擦傷2公分、鼻腫脹2公
    分、右食指擦傷1公分」等傷害。
二、案經甲○○訴由臺南市警察局第六分局報請臺灣臺南地方法
    院檢察署檢察官偵查起訴。
    理  由
甲、程序部分：被告以外之人於審判外之陳述，雖不符刑事訴訟
    法第159條之1至第159條之4之規定，而經當事人於審判程序
    同意作為證據，法院審酌該言詞陳述或書面陳述作成時之情
    況，認為適當者，亦得為證據。刑事訴訟法第159條之5定有
    明文。經查：告訴人甲○○於警詢 (見警卷第4、5頁)、檢
    察事務官調查 (見97年度核交字第2240號卷「以下稱偵一卷
    」第3、4頁、97年度核交字第3250號卷「以下稱偵二卷」第
    3頁)中之證言，既經被告於審判程序中同意作為證據 (見本
    院卷第16頁)，本院審酌該證言作成時之情況，認為適當，
    自得採為本案之證據。
乙、實體部分：
一、訊據被告乙○○對於起訴書所載時地，與告訴人甲○○發生
    衝突拉扯之事實並不否認，然矢口否認有出手毆打告訴人之
    傷害犯行，辯稱：
    (1)是告訴人搶我的東西及打我，而不是我打她，告訴人第一
      拳打我的眼睛，第二拳打我時我用手隔開，但沒有擋到，
      因此告訴人又打到我，我沒有碰到告訴人。
    (2)告訴人所受的傷是偽造的，我是學過拳的人，若要回手，
      告訴人不止受這樣的傷勢。
    云云。
二、本院審酌：
  (一)經查：於起訴書所載時地，被告與告訴人2人間因債務問題
    發生衝突拉扯；告訴人受有上述傷害之事實，為被告坦承在
    卷，此部分事實且有公訴人提出：
    被告乙○○於警詢及檢察事務官調查中之供述。
    告訴人於警詢及檢察事務官調查中之指訴。
    行政院衛生署台南醫院診斷證明書１紙。
    等件可證，此部分事實當可認定。
  (二)次查：告訴人於警詢中指訴稱：我去找被告要錢，他用拳頭
    打我的鼻子和手成傷等語 (見警卷第4、5頁)；於97年6月11
    日檢察事務官調查中指訴稱：我找乙○○要錢，他用拳頭玎
    我鼻子和手受傷等語 (見偵一卷第3頁)；於97年7月30日檢
    察事務官調查中指訴稱：被告真的有打我等語 (見偵二卷第
    3頁)；其指訴前後一致互核相符，應無不可採信之處。
  (三)復查：被告於事發後次日，即97年3月27日之警詢中供稱：
    當日她 (指告訴人)打我，可能是我出手回擋時，不小心碰
    到她的臉，因此造成受傷等語 (見警卷第2頁)，已坦承與告
    訴人發生衝突拉扯之時，出手回擋曾碰到告訴人身體之事實
    ，而被告為回擋告訴人之拉扯而出手時，手是否曾碰觸告訴
    人之身體，理應為被告明知，如其確實未曾碰觸告訴人之身
    體，自早應於警詢中供明，為何於事發月餘後之檢察事務官
    調查中始翻異前詞改稱未曾碰到告訴人身體云云，故其辯詞
    顯為事後卸責之詞而不足採。
  (四)再輔以本院觀諸告訴人所受之傷害為「左前臂腫10公分X3公
    分、左手擦傷2公分、鼻腫脹2公分、右食指擦傷1公分」等
    傷害，此有上揭診斷證明書之記載可稽 (見警卷第7頁)，以
    其受傷之部位觀之均似被告於告訴人之面對面方向，以右拳
    攻擊告訴人所致，此部分亦與告訴人之供述相符。再告訴人
    於事發當日即至行政院衛生署台南醫院就診，並於當日即取
    得該院之診斷證明書至警局對於被告提出告訴，此亦有上揭
    診斷證明書上應診日期欄及出具證明書日期欄之記載及警詢
    筆錄詢時間欄之記載可稽，由告訴人如此積極提出告訴之行
    為觀之，應無告訴人因討債不成，為報復被告而嗣後設計陷
    害被告之可能。
  (五)按正當防衛必須對於現在不法之侵害始得為之....。至彼此
    互毆，又必以一方初無傷人之行為，因排除對方不法之侵害
    而加以還擊，始得以正當防衛論。故無從分別何方為不法侵
    害之互毆行為，不得主張防衛權（最高法院30年度上字第10
    40號判例參照）。又互毆係屬多數動作構成單純一罪而互為
    攻擊之傷害行為，縱令一方先行出手，而還擊之一方在客觀
    上苟非單純對於現在不法之侵害為必要排除之反擊行為，因
    其本即有傷害之犯意存在，則對其互為攻擊之還手反擊行為
    ，自無主張正當防衛權之餘地。查本件事發地點為公共場所
    ，被告又係較告訴人為強壯之男性，被告如確曾遭遇告訴人
    之拉扯，其防衛之方式可立即離開現場或尋求警力等相關支
    援即可，被告捨此簡易之方式不為，竟進而出手毆打告訴人
    ，由此觀之顯非正當防衛之情形。再其出手毆打告訴人，致
    使告訴人受有「左前臂腫10公分X3公分、左手擦傷2公分、
    鼻腫脹2公分、右食指擦傷1公分」等傷害，足以認為被告行
    為並非單純格擋排除對方徒手攻擊之必要防衛動作，而係出
    手為攻擊、傷害對方之行為，因此造成告訴人受有上揭傷害
    ，依上開說明，被告自無正當防衛之情形 (此部分亦未經被
    告主張)。
  (六)綜上所述，本院認為被告上開所辯顯係卸責之詞，不足採信
    ，而被告傷害告訴人之行為，事證明確，洵可認定，應予依
    法論科。至被告於本院準備程序中雖請求本院調閱案發時地
    之錄影影像云云 (見本院卷第17頁)。然查：案發時地之錄
    影影像已於事發後1月即為攝錄之新畫面所覆蓋而不存在，
    況該所之攝影鏡頭，因角度關係並未錄下本件事發之相關畫
    面，此亦有臺南市殯葬管理所97年6月18日南市殯總字第097
    0001405號函及所附錄影監視器調閱登記簿各1紙可稽 (見偵
    一卷第7、8頁)，本院自無再予調查之必要。再起訴意旨論
    告訴人另受有「主述右腕痛」等語，此部分且經告訴人所提
    出之診斷證明書上予以記載，然此部分不過係醫師依據告訴
    人之陳述所為之記載，該痛疼之傷害尚無法依目視或其他科
    學方法予以檢驗，故本院認為告訴人此部分所受之傷害，尚
    無證據足以證明。
三、核被告乙○○所為，係犯刑法第277條第1項之普通傷害罪。
    爰審酌被告犯罪之動機、目的、手段、智識程度及生活狀況
    等一切情狀，量處如主文所示之刑，並諭知如易服勞役之折
    算標準。再公訴人於審理中求處被告有期徒刑二月等語雖有
    所據。然查：事發當日係被告之母親往生，被告因此至台南
    市立殯儀館辦理喪事，此據被告供明在卷 (見本院卷第15頁
    ) ，告訴人於此時機於殯儀館前攔阻被告催討債務，實有不
    當，依此本院參酌被告當時所受告訴人行為之剌激，認為以
    主文所示刑度為當，附此敘明。
據上論斷，應依刑事訴訟法第299條第1項前段，刑法第277條第1
項、第42條第3項前段，刑法施行法第1條之1，判決如主文。
本案經檢察官 丙○○ 到庭執行職務
中    華    民    國    97    年    11    月    19    日
                    刑事第六庭  法  官   蔡直青
以上正本證明與原本無異。
如不服本判決應於收受本判決後10日內向本院提出上訴書狀，並
應敘述具體理由。如未敘述上訴理由者，應於上訴期間屆滿後20
日內向本院補提理由書狀（均須按他造當事人之人數附繕本）「
切勿逕送上級法院」。
                                書記官  王政煌
中    華    民    國    97    年    11    月    20    日
附錄本案論罪科刑法條全文
刑法第277條：
傷害人之身體或健康者，處3年以下有期徒刑、拘役或1千元以
  下罰金。
犯前項之罪因而致人於死者，處無期徒刑或7年以上有期徒刑
  ；致重傷者，處3年以上10年以下有期徒刑。


司法院資訊處製作；財團法人民間司法改革基金會備份。
